【裁判字號】    98,抗,12
【裁判日期】    980115
【裁判案由】    本票裁定
【裁判全文】
臺灣臺中地方法院民事裁定                98年度抗字第12號
抗  告  人  乙○○
                        號
相  對  人  甲○○
上列當事人間聲請本票准許強制執行事件，抗告人對於民國97年
12月11日本院簡易庭所為97年度司票字第11404號裁定提起抗告
，本院合議庭裁定如下：
    主    文
抗告駁回。
抗告程序費用新臺幣壹仟元由抗告人負擔。
    理    由
一、按執票人向本票發票人行使追索權時，得聲請法院裁定後強
    制執行，票據法第123條定有明文。又本票執票人依票據法
    第123條規定聲請法院裁定許可對發票人強制執行，係屬非
    訟事件，此項聲請之裁定及抗告法院之裁定，僅依非訟事件
    程序以審查強制執行許可與否，並無確定實體上法律關係存
    否之效力，法院僅就本票形式上之要件是否具備予以審查即
    為已足，至於當事人間實體上之爭執，應循訴訟程序以資解
    決，要非非訟裁定法院所得審酌，最高法院著有56年台抗字
    第714號判例及57年台抗字第76號判例可資參照。
二、本件相對人主張其執有抗告人於民國97年6月24日所簽發免
    除作成拒絕證書之本票1紙，內載金額新臺幣（下同）262,
    500元，到期日97年11月24日，詎屆期提示未獲付款，爰依
    票據法第123條聲請裁定許可強制執行等情，已據相對人提
    出該本票1紙為證。而原裁定就該紙本票之形式要件為審查
    後，認為其應記載事項均已具備，因而准許，即無不合。
三、抗告意旨雖謂：抗告人於97年9月30日停止向相對人承租廠
    房，因97年7月18日發生水災，造成廠內淹水1公尺高，機台
    20台亦遭泡水而無法使用，維修費用達200萬元。抗告人承
    租5年內發生3次水災，每次均如此花費維修，故欠下房租26
    2,500元，並簽發系爭本票為憑。如此結果，不得不搬離此
    地。而遷移廠房時，相對人以口頭說明將收購廠內天車2組
    ，每一組以25萬元收購，但當抗告人搬離廠房時，相對人隨
    即將廠房門鎖換掉，並於97年11月25日以存證信函告知抗告
    人應償還262,500元。其存證信函所陳內容，都為無理要求
    ，連廠房內天車2組價格都降為18萬元，事前亦無商議。抗
    告人收到存證信後，立即以電話告知，並邀約商議，但相對
    人拒絕，雙方未達成共識，抗告人因此遲未償還所欠金額；
    另抗告人承租廠房當時有交付押租金10萬元。相對人扣除抗
    告人前述金額後，是否該退還抗告人所剩金額等語。惟查，
    抗告人主張之情節，核屬實體上之爭執事項（即系爭本票債
    權是否因抗告人以2組天車及10萬元押租金抵償而消滅），
    此應由抗告人另行提起訴訟資以解決，要非本非訟事件程序
    得為審究，故仍應為准許強制執行之裁定。從而，本件抗告
    為無理由，應予駁回。
四、末按非訟事件之強制執行名義成立後，如經債務人提起確認
    該債權不存在之訴而獲得勝訴判決確定時，應認為原執行名
    義之執行力已可確定其不存在；若已執行完畢，債務人得依
    不當得利規定請求返還因執行所得之利益，併此敘明。
五、據上論結，本件抗告為無理由，依非訟事件法第46條、第21
    條第2項、第24條第1項，民事訴訟法第495條之1第1項、第
    449條第1項、第78條，裁定如主文。
中    華    民    國    98    年    1     月    15    日
                  民事第三庭    審判長法  官  林洲富
                                      法  官  謝慧敏
                                      法  官  游文科
正本係照原本作成。
本裁定不得再抗告。
中    華    民    國    98    年    1     月    15    日
                                      書記官


司法院資訊處製作；財團法人民間司法改革基金會備份。
